臺灣高等法院刑事判決
109年度侵上訴字第236號
上  訴  人  
即  被  告  何建邦


選任辯護人  陳俊隆律師
            江政俊律師
上列上訴人因妨害性自主案件，不服臺灣桃園地方法院109年度
侵訴字第9號，中華民國109年6月10日所為之第一審判決（起訴
案號：臺灣桃園地方檢察署108年度偵字第7366號），提起上訴
，本院判決如下：
    主  文
上訴駁回。
    事  實
一、緣甲○○與代號0000000000號之成年外籍女子（民國00年生，
    真實姓名年籍詳卷，下稱甲○）前係址設桃園市大園區之○○
    工業股份有限公司（真實公司名稱及地址均詳卷，下稱Ａ公
    司）之同部門員工，甲○○於民國108年1月27日中午12時40分
    許在Ａ公司1樓男女共用之廁所內使用手機之際，適甲○進入
    該廁所執行打掃事務，詎甲○○竟基於強制猥褻之犯意，先將
    該廁所大門關上，再強行環抱甲○，不顧甲○掙扎，以手隔著
    甲○外褲而強行撫摸、揉捏甲○之陰部，以此強暴方式對甲○
    為猥褻行為得逞。嗣因甲○掙脫逃離廁所後旋向同公司員工
    陳○青及阮○細（真實姓名均詳卷）哭訴，輾轉經Ａ公司管理
    人員聽聞後陪同甲○報警處理，始經警循線查悉上情。
二、案經甲○訴由桃園市政府警察局大園分局移送臺灣桃園地方
    檢察署檢察官偵查起訴。
    理  由
壹、證據能力之說明
一、證人即被害人甲○於警詢時所為之陳述，為被告以外之人於
    審判外所為之陳述，既經上訴人即被告甲○○及其選任辯護人
    否認證據能力（見本院卷第51頁），依刑事訴訟法第159條
    第1項規定，甲○於警詢之陳述自無證據能力。
二、按被告以外之人於審判外之言詞或書面陳述，除法律有規定
    者外，不得作為證據。又被告以外之人於審判外之陳述，雖
    不符合同法第159條之1至第159條之4之規定，但經當事人於
    審判程序同意作為證據，法院審酌該言詞陳述或書面陳述作
    成時之情況，認為適當者，亦得為證據；當事人、代理人或
    辯護人於法院調查證據時，知有第159條第1項不得為證據之
    情形，而未於言詞辯論終結前聲明異議者，視為有前項之同
    意，刑事訴訟法第159條第1項及第159條之5分別定有明文。
    本件檢察官、被告及其選任辯護人，除前開Ａ女於警詢時所
    為之陳述外，就本件卷內被告以外之人於審判外之陳述，於
    本院準備程序時均表示不爭執（見本院卷第51頁），且迄本
    院言詞辯論終結前未聲明異議，經本院審酌該等證據之作成
    情況，核無違法取證或其他瑕疵，認均適為本案認定事實之
    依據，依刑事訴訟法第159條之5規定，均有證據能力。　　
三、又本件認定事實引用之卷內其餘非供述證據（詳後述），並
    無證據證明係公務員違背法定程序取得，依刑事訴訟法第15
    8條之4規定反面解釋，均有證據能力。
貳、實體方面
一、認定犯罪事實所憑之證據及理由：
（一）訊據被告對於上揭事實，業已於本院審理時全部坦承不諱
      （見本院卷第91頁至第97頁），核與證人即告訴人甲○於
      偵訊及原審（見偵查卷第35頁至第37頁，原審侵訴字卷第
      58頁至第62頁、第66頁、第71頁）、證人陳○青於警詢、
      偵訊及原審（見偵查卷第25頁至第26頁、第42頁至第43頁
      反面，原審侵訴字卷第62頁至第65頁、第71頁）、阮○細
      於偵訊及原審（見偵查卷第43頁至第44頁反面、第66頁至
      第70頁）時，分別證述之甲○被害情節大致相符，並有被
      告之上班刷卡紀錄、Ａ公司內部調查資料、員工資料、現
      場照片六張及甲○繪製之現場圖等在卷可稽（見偵查卷第1
      0頁、第54頁、第56頁、第57頁至第58頁、第30頁至第31
      頁反面、第16頁），足認被告於本院所為之自白確與事實
      相符，被告確實係基於猥褻之犯意對Ａ女為上開摟抱及撫
      摸、揉捏陰部等行為，堪以認定。
（二）被告先前雖一度否認有對甲○為強制猥褻犯行，惟查：
　１．被告與甲○於108年1月間均係址設桃園市大園區之Ａ公司之同
      部門員工，被告於108年1月27日中午12時40分許在Ａ公司1
      樓之男女共用廁所內使用手機時，甲○有進入該廁所執行
      打掃事務，被告在與甲○共處於該廁所內時，被告確有將
      廁所大門關上等情，除據被告於警詢、偵訊、原審及本院
      供承在卷（見偵查卷第4頁、第49頁反面，原審訴訴字卷
      第26頁至第27頁、第62頁，本院卷第49頁至第50頁），核
      與甲○於偵訊及原審之證述情節相符（見偵查卷第35頁反
      面，原審侵訴字卷第60頁），是此部分事實，首堪認定。
  ２．對當日在Ａ公司發生之經過，甲○於偵訊證稱：當天中午12時
      40分許我要去打掃公司廁所，我進去廁所時看見被告在裡
      面使用手機，他沒有跟我說話，但被告在當日稍早時曾以
      英文問我可以跟他做愛嗎，當時因我與其他同事有隔一段
      距離，所以沒有其他人聽到，因被告當時離我很近，我聞
      到他身上有酒味，就以英文回覆他說他喝醉了，叫他去買
      點冰可樂喝，之後被告就離開了，同日中午我在廁所看到
      被告，我因趕著清潔廁所就沒理會他，之後被告突然把廁
      所大門關起來，我覺得害怕想跑出去，被告就抱住我並摸
      我的陰部，被告是隔著褲子摸，還有捏的動作，我只知道
      我當時掙扎之後開門跑了出去，被告就沒有繼續，我在掙
      扎時因害怕，所以沒有跟被告說什麼，只是用手推開被告
      ，我在打掃廁所時有先將垃圾打包放在廁所門外，後來被
      告在廁所內抱住我摸我陰部，所以我離開廁所後很生氣，
      就把氣出在垃圾上，將垃圾大力丟到地板上，之後並跑進
      廁所哭，後來有一名講中文的員工（即偵查卷第19頁員工
      照片右邊所示之陳○青）看到我丟垃圾還哭，有進來以中
      文並輔以手勢問我被告對我做了什麼，是不是有親我，還
      用手勢及嘴巴的動作表示，我用手勢跟對方（指陳○青）
      表示被告抱我、摸我陰部，陳○青臉色就變了，我猜陳○青
      後來是表示她會去跟被告說，因為我們語言不通，又因我
      的工作是在發料，被告是操作員，會拿勾子給我，工作上
      會有接觸，而講中文的員工（指陳○青）是在收料，因為
      我想要避開被告，所以我就跟陳○青換工作位置等語甚詳
      （見偵查卷第35頁反面至36頁反面）。甲○復於原審證稱
      ：當日12時40分許我做打掃廁所的值日生，我進廁所見被
      告在廁所裡玩手機，當時我在廁所後面拖地板，被告就把
      門關起來，我覺得很害怕要跑出來，被告就跑過來用手摸
      我下面，我就把被告推開然後開門跑出來，我離開廁所在
      外面遇到兩個人，我出來時因為很害怕，把垃圾袋丟在地
      上，有一人就是陳○青問我為何在哭，我當時因為心裡很
      亂，我又跑進廁所裡哭，陳○青在廁所裡再次問我為何哭
      ，並做出親嘴的動作問我是否弟弟（指被告）親我，我搖
      頭並做出動作表示被告如何摸我等語（見原審侵訴字卷第
      60頁至第61頁、第66頁）。依甲○所為前揭證述，其自偵
      訊迄至原審，就其於上開時、地打掃廁所之際，確遭斯時
      已在廁所內之被告先將廁所大門關上，進而於其被告關門
      感覺有異而欲開門離開廁所之際，即遭被告強行抱住進而
      徒手隔著褲子撫摸、揉捏其下體陰部，其於掙扎推開被告
      後旋跑出廁所，並旋遇見同事陳○青，而經陳○青出言詢問
      其為何哭泣、是否遭被告親吻後，經其以動作向陳○青表
      示被告對其有何觸摸之舉等節，前後證述具體明確且大致
      相符，而無何明顯相異之處，而被告原已自承有前述將廁
      所大門關上之異常之舉，已可認甲○前開證述，實具相當
      之憑信性，被告先前辯稱其於上開時、地只有關上廁所門
      ，並未對甲○為任何猥褻行為，尚不可採信。
  ３．陳○青前於警詢證稱：當日我有問甲○「妳幹嘛哭，丟個垃圾
      也在哭」等語（見偵查卷第25頁反面）；於偵訊證稱：當
      天我收料出來，看到甲○好像在哭，我問她為何哭，她不
      講，我就沒有理會她，甲○平日的工作是拔料，拔料的工
      作需要與被告接觸，被告會拿勾子給甲○，當時我問甲○幹
      嘛哭，是不是被告對你幹嘛，之後我跟甲○說沒關係等語
      （見偵查卷第42頁反面至43頁）。而阮○細於偵訊亦證稱
      ：被告是我同單位同事，他負責拿勾子給拔料的人，負責
      拔料者其中一人是甲○，當日我聽到陳○青問甲○為什麼哭
      ，之後甲○表示她不要做拔料工作，跟其他人換成做收料
      工作等語（見偵查卷第43頁反面至44頁）。又被告於偵訊
      供稱：當日甲○有在哭，我不知道原因，之後陳○青經過時
      我有看到陳○青在廁所外對廁所內之甲○說「你怎麼在哭」
      ，陳○青問完甲○後有問我是不是有親甲○或摸甲○等語（見
      偵查卷第49頁反面）；被告繼於原審供稱：當日我離開廁
      所後，公司阿姨有進廁所與甲○交談，一開始阿姨是在廁
      所外對廁所內的甲○說你為什麼在哭，然後阿姨就進廁所
      ，我說的阿姨就是陳○青，陳○青走出廁所後把我拉到旁邊
      ，問我有沒有對甲○做什麼，問我有沒有摸她屁股或是偷
      親她等語（見原審侵訴字卷第27頁至第28頁）。依陳○青
      、阮○細之前揭證述、被告之供述及甲○之證述可知：
      ⑴被告坦承陳○青於見到甲○哭泣而主動詢問甲○哭泣原因後
        ，有立即詢問被告是否有偷親或偷摸甲○之舉動，而陳○
        青亦已證稱其當日見到甲○哭泣時即有詢問其原因，業
        見前述，且與甲○就此部分之證述內容互核一致。衡情
        ，倘陳○青於詢問甲○為何哭泣而甲○在當下並未表示被
        告對其身體有為何種侵犯不軌之舉，實難想像陳○青會
        逕將甲○哭泣之原因想像連結係因甲○遭被告偷親或偷摸
        屁股等侵害身體自主行為所致，進而據此旋即詢問被告
        是否曾對甲○有為該等侵害行為之理？堪認甲○與陳○青
        間雖語言不通，但透過甲○之肢體語言，確實讓陳○青認
        知到甲○甫遭被告對其為偷親或偷摸身體等侵害行為，
        亦佐證甲○前揭證詞顯屬真實。
      ⑵性侵害犯罪案件因具有隱密性，蒐證不易，通常僅有被
        告及被害人雙方在場，或不免淪為各說各話之局面；而
        被害人之陳述，固不得作為有罪判決之唯一證據，須就
        其他方面調查，有補強證據證明確與事實相符，始得採
        為被告論罪科刑之基礎。然所謂補強證據，係指被害人
        之陳述本身以外，足以證明犯罪事實確具有相當程度真
        實性之證據，不以證明犯罪構成要件之全部事實為必要
        ，而與被害人指述具有相當關聯性，且與被害人之指證
        相互印證，綜合判斷，已達於使一般之人均不致有所懷
        疑，得以確信其為真實者，即足當之；又證人轉述被害
        人所陳關於被侵害之事實，因非依憑自己之經歷見聞，
        而係聽聞自被害人所述，屬與被害人之陳述具同一性之
        重覆性證據，應不具補強證據之適格。故必證人親自見
        聞之事與被害人所指證之被害事實具有關聯性，始得作
        為被害人證言之補強證據（最高法院107年度台上字第3
        635號、第2159號判決意旨參照）。查陳○青、阮○細就
        被告與甲○平時於工作上有直接接觸，甲○當日於陳○青
        詢問其哭泣原因後，即表示要求更換會與被告有直接接
        觸之拔料工作，而更換至生產線上與被告無直接接觸之
        收料工作，既經證人分別證述如上，則甲○證稱其因遭
        被告強行觸摸陰部後為免於工作上再與被告接觸，要求
        更換工作位置此項因受被告侵害對被告所生之不滿、畏
        懼進而不願再與被告有所接觸之心理反應，亦與一般性
        侵害受害者常見之情緒反應相符。是甲○於案發後要求
        更換工作內容以避免再與被告有所接觸之行為舉止及情
        緒反應，適亦足佐證並補強甲○上開有關其遭被告以上
        述方式強制猥褻該等證詞之憑信性。
（三）被告雖曾於原審另辯稱甲○之所以對其為上開不實指述，
      係為達向其索取較多金錢賠償而具不法動機；然被告於原
      審準備程序及審理時業就甲○於案發迄今均並未有向其要
      求賠償之情，供述明確（見原審侵訴字卷第29頁、第73頁
      ），被告甚至於本院行準備程序時，先由辯護人表達「被
      告想請法院安排與告訴人調解」，並供稱：「（想要調解
      的原因？）我希望看可不可以和解，我沒有做這件事情，
      我現在沒有在這家建設公司了，我不知道甲○是否還在台
      灣。」辯護人補稱：「被告因為本案後認與告訴人有所誤
      會，希望鈞院可以安排和解。」等語（見本院卷第51頁）
      。則被告先前空言徒指甲○係為達向其訛詐高額金錢賠償
      目的，方為上開不實指述此等所辯，亦屬無稽。至於被告
      雖於原審聲請接受測謊鑑定，經原審認無必要而予駁回，
      且其於本院並未再聲請調查證據（見本院卷第51頁、第94
      頁），爰不再就此部分予以調查，併此敘明。
（四）綜上所述，本件事證已臻明確，被告之犯行洵堪認定，應
      予依法論科。
二、論罪：
    核被告所為，係犯刑法第224條之強制猥褻罪。
三、維持原判決之理由：
　　原審以被告之罪證明確，適用刑法第224條規定，並以行為
    人責任為基礎，審酌被告利用工作場合而與甲○同處於廁所
    之機會，為滿足一己性慾，竟以事實欄所載方式對甲○為強
    制猥褻行為，對甲○之性自主決定權未予尊重，更使甲○心理
    因此受有相當程度之畏懼感受，所為非是，又被告犯後矢口
    否認，態度甚劣，且犯後迄今並未賠償甲○所受損害，復兼
    衡其犯罪之手段、前無犯罪而經科刑之素行、於警詢中自陳
    高職肄業之智識程度、家庭經濟狀況小康等一切情狀，量處
    有期徒刑十月。核其認事用法，並無違誤，量刑亦稱妥適。
    被告上訴原否認犯罪，後改口認罪請求輕判並給予緩刑，然
    原審已詳為說明量刑之理由，況本院已安排被告與甲○至本
    院民事庭經調解三次終究未成立，有本院公務電話查紀錄表
    、本院民事庭函暨回報單在卷可據（見本院卷第55頁至第61
    頁、第63頁至第65頁），甲○於本院審理時亦就本案及被告
    之科刑範圍表達「我在菲律賓也是有在工作，治安也不好，
    但是來臺灣從來沒有碰過這樣的狀況，一直到現在都沒有辦
    法好好睡覺，希望被告不要再欺負別的女生」、「尊重法院
    判決，我不希望女生不受尊重被侮辱」等語（見本院卷95頁
    、第96頁），本院考量被告原極力否認犯罪，將責任推卸予
    甲○，造成甲○精神傷害不小，原審之量刑已屬偏輕，被告於
    本院最後審理時始表示認罪，難認被告確實有悔意，認其上
    訴並無理由，應予駁回。
據上論斷，應依刑事訴訟法第368條，判決如主文。
本案經檢察官林安紜到庭執行職務。
中　　華　　民　　國　　110 　年　　4 　　月　　28　　日
                  刑事第二十庭  審判長法　官  王復生
                                      法　官  張紹省
                                      法　官  遲中慧
以上正本證明與原本無異。
如不服本判決，應於收受送達後20日內向本院提出上訴書狀，其
未敘述上訴之理由者並得於提起上訴後20日內向本院補提理由書
（均須按他造當事人之人數附繕本）「切勿逕送上級法院」。
                                      書記官  鄭巧青
中　　華　　民　　國　　110 　年　　4 　　月　　28　　日
附錄本案論罪科刑依據之法條：
中華民國刑法第224條（強制猥褻罪）
對於男女以強暴、脅迫、恐嚇、催眠術或其他違反其意願之方法
，而為猥褻之行為者，處六月以上五年以下有期徒刑。